臺灣高等法院臺中分院刑事判決　　　　　　　　　　九十三年度上易字第九九二號
　　上　訴　人
　　即　被　告　丁○○
右上訴人因恐嚇取財等案件，不服臺灣台中地方法院九十三年度易字第二七七七號中
華民國九十三年七月二十三日第一審判決（起訴案號：臺灣台中地方法院檢察署九十
二年度偵字第一四八四八號），提起上訴，本院判決如左：
    主      文
原判決關於恐嚇取財部分撤銷。
丁○○共同連續以加害財產之事，恐嚇他人致生危害於安全，處拘役伍拾玖日，如易
科罰金，以佰元折算壹日。
    事      實
一、丁○○前有違反票據法及妨害風化案件之前科紀錄，其與平日以販賣茶葉為生之
    白銘河（所涉賭博犯行，業經法院另以九十二年度簡字第一八九號判決）係多年
    朋友，並時有金錢往來。丁○○於民國（下同）九十二年四月十日二十一時三十
    分許，邀同白銘河攜帶販售之茶葉，至臺中市南屯區○○○街五七五號「金拿獎
    理容ＫＴＶ」之公眾得出入未封包之一○五包廂內予丁○○友人陳英俊（所涉賭
    博犯行，業經法院以九十三年度簡字第六六號判決）、陳振昌（已由檢察官為不
    起訴處分）及丙○○（所涉賭博犯行，應由檢察官另行偵辦）等人試喝。未幾，
    丁○○、陳英俊及丙○○即自同日二十二時三十分起，均基於賭博財物之犯意，
    在包廂內以骰子三顆擲骰子比大小之方式（俗稱十八豆）賭博財物，陳振昌則在
    旁觀看。之後，丁○○（所犯本件賭博罪行，業經判決確定）乃另邀請白銘河加
    入賭局，白銘河竟亦基於賭博之犯意，與丁○○、陳英俊及丙○○以輪流作莊擲
    骰子比大小之方式對賭（閒家點數若小於莊家則遭沒入押賭金，反之則莊家應賠
    閒家等額之押賭金），至當日二十三時三十分許結束時，白銘河計賭輸陳英俊新
    台幣（下同）六十六萬五千元，賭輸丁○○二十萬元，而丁○○亦賭輸陳英俊約
    十餘萬元。白銘河當場先償還陳英俊現金一萬五千元後，並於翌日以現款清償陳
    英俊賭債十五萬。陳英俊旋又減免十萬元之賭債，白銘河乃另就其餘賭債部分，
    簽發面額均為十萬元，票號各為ＳＦ0000000號、ＳＦ0000000號
    及ＳＦ0000000號，到期日分別為九十二年五月三十一日，九十二年六月
    三十日，九十二年七月三十一日，付款機關皆為第七商業銀行國光分行之支票三
    紙交予陳英俊以為清償，再於九十二年四月二十七日支付十萬元之現款予陳英俊
    。後因丁○○與陳英俊間互有金錢往來，陳英俊將上開票號ＳＦ0000000
    號之支票（下稱系爭支票）一紙轉予丁○○，然丁○○將此支票轉出後，屆期提
    示竟遭退票。丁○○竟與另二名姓名、年籍不詳之成年男子，共同基於恐嚇危害
    安全之概括犯意聯絡，提示該遭退票之系爭支票予戊○○，並告以白銘河尚積欠
    債務四萬元，要戊○○為白銘河償債，先後於九十二年六月間，或由其本人或由
    該二名姓名、年籍不詳之成年男子，先後連續約五次前往戊○○所經營位於臺中
    市○區○○路一八號之小吃店內，分別對戊○○恐嚇稱：「若不給錢替白銘河還
    債，大家再試試看」、「若不給錢替白銘河還債，便要抬棺材至其店前或在店前
    潑糞、撒冥紙，讓其生意做不下去」等語，致戊○○心生畏懼，嗣經雙方認識之
    丙○○出面斡旋，戊○○因被告上開恐嚇，不得已方交付現金五萬元及簽發面額
    各一萬元，計六萬元之本票六紙（已兌現四紙）。嗣白銘河於主管刑事訴追之公
    務員尚未發覺之際，即主動向警方自首前開賭博犯行，並供出上情而由警查悉。
二、案經臺中市警察局第四分局報請臺灣臺中地方法院檢察署檢察官偵查起訴。
    理      由
一、訊據被告丁○○固不否認有向證人即同案被告白銘河之前妻即戊○○索取現金五
    萬元，並收取戊○○所簽發，面額均為一萬元之本票六張，迄今已兌現四張之情
    ，惟矢口否認有何恐嚇取財之犯行，辯稱：支票退票的時候，伊在卡拉ＯＫ有碰
    到白銘河，伊向他表示支票退票要他到伊家裡大家好好的談，他表示好，事後他
    沒有來，伊大可直接找人去抓白銘河過來就好了，不需要找人去恐嚇戊○○，如
    果伊有恐嚇她，派出所離她家很近，她大可報警，證人甲○○是她的女兒、周和
    福是她的結拜兄弟，證人所言不可採，伊有叫丙○○跟她講，她同意償還，所以
    才拿票給丙○○，戊○○與白銘河是假離婚云云。前揭被告丁○○恐嚇之事實
    ，業據證人戊○○分別於偵查中及原審法院審理時到庭結證綦詳（見偵字第一四
    八四八號卷第五七頁至第五八頁、第八七頁，原審卷第一○五頁至第一○九頁）
    。證人戊○○於本院審理時仍結稱：被告及其他不詳姓名者二人有去恐嚇伊，丙○○認識伊與被告，表示要替伊等排解，因為被告恐嚇伊，伊才給他錢的，伊曾
    與女兒及鍾鎔去第三分局報警，伊與先生在九十二年四月三十日離婚等語。核
    與證人即曾目擊現場狀況之鍾鎔於偵查及原審法院審理時結證：伊於九十二年
    六月初曾至戊○○家中拜訪，未幾，即見二名成年男子向戊○○索債。其中一人
    說如戊○○不給錢，就要抬棺材至戊○○店內，並灑冥紙。伊有聽見該二名男子
    說是受綽號「八戒」之丁○○所託而前來討債等語（見偵字第一四八四八號卷第
    八○頁至第八一頁、原審卷第一一○頁至第一一二頁）及證人周和福於偵查中結
    證：伊看過二個人到戊○○的店內說是八戒叫他們來討債的，如果戊○○不還債
    就要將棺材抬到店門前，讓他們生意做不下去等語（見偵查卷第八十六頁）暨證
    人甲○○於本院結證：被告有和一個伊沒有見過的人去店內找伊母親要她幫伊父
    親處理債務，但是他並沒有向伊等說要抬棺，是他叫去的另外兩個人說的，被告
    有說不還錢就要伊等試試看，連他叫的人共去了好幾次等語均大致相符，足見證
    人戊○○所述，尚非無據。按告訴人、證人之陳述有部分前後不符，或相互間
    有所歧異時，究竟何者為可採，法院仍得本其自由心證予以斟酌，非謂一有不符
    或矛盾，即應認其全部均為不可採信；尤其關於行為動機、手段及結果等之細節
    方面，告訴人之指陳，難免故予誇大，證人之證言，有時亦有予渲染之可能；然
    其基本事實之陳述，若果與真實性無礙時，則仍非不得予以採信，最高法院七十
    四年台上字第一五九九號著有判例參照，本件證人戊○○於偵查及原審法院暨本
    院審理時均證稱：被告及另二名真實姓名、年籍不詳之成年男子確有為上開恐嚇
    之言詞，就此恐嚇犯行基本事實之陳述，並無二致，雖其關於前開本票究係親自
    交予被告丁○○，抑或透過丙○○轉交，偵查及原審中所述雖不一致，然此或因
    時間之經過記憶不清所致，並無礙於上開恐嚇事實之認定，況證人戊○○於本院
    證述：交付現款及本票時被告與丙○○均在場等語，亦與證人丙○○於偵查中結
    稱：本票是丁○○與伊去收的等語相符，尚難以此即認證人戊○○指述被告恐嚇
    不足採。被告就其所辯證人戊○○與白銘河間係係假離婚並未能提出證據供調
    查，尚難採信，本院審酌夫妻間並無替他方之債務負連帶清償之責，況證人戊○○既與白銘河離婚，若非因被告及其他姓名年籍不詳之成年男子二人以上述言詞
    恐嚇心生畏懼，當無替白銘河清償本件債務之理。另證人丙○○係於被告及不詳
    姓名者恐嚇後方出面協調，業據證人戊○○證述在卷，亦難以證人戊○○嗣後交
    付五萬元及六萬元之本票，即認被告未為恐嚇犯行。此外，並有證人戊○○所
    簽發之支票影本四張及被告丁○○所書立現金五萬元之收據影本一紙在卷可資佐
    證（見偵字第一四八四八號卷第四八頁至第五○頁）。綜上所述，本件事證明確
    ，被告丁○○上開所辯顯係脫卸之詞，不足採信，其恐嚇危害安全之犯行，應堪
    認定。
二、按白銘河確有積欠被告系爭十一萬元債務，被告之前（證人戊○○與白銘河離婚
    前）亦曾將積欠白銘河之債款交由證人戊○○轉交（見證人戊○○於原審之證述
    ），被告於未能確認證人戊○○與白銘河已離婚之情況下，要求證人戊○○清償
    白銘河積欠之債務，並以上開言詞恐嚇，固有不當，然其主觀上既乏不法所有之
    意圖，核其所為係犯刑法第三百零五條第之恐嚇危害安全罪，公訴人認係犯刑法
    第三百四十六條第一項之恐嚇取財罪尚有未洽，起訴法條應予變更。被告與不詳
    姓名、年籍之成年男子二人間，有犯意聯絡與行為分擔，為共同正犯。又被告等
    先後多次恐嚇證人戊○○，所為時間緊接，犯構成要件相同之罪，顯係基於概括
    犯意反覆為之，為連續犯，依刑法第五十六條規定論以一罪，並加重其刑。原審
    此部分予以論罪科刑，固非無見，惟查原審認被告所為係犯刑法第三百四十六條
    第一項之恐嚇取財罪，另原審認丙○○係共犯（證人戊○○證稱丙○○並未對其
    恐嚇，亦無證據足認其係共犯），均有未洽，被告上訴否認犯罪雖無理由，然原
    審此部分判決既有如上未當之處，應由本院將原審此部分判決撤銷改判，爰審酌
    被告丁○○有事實欄所載之前科紀錄，素行不佳，有臺灣高等法院被告全國前案
    紀錄表在卷可查，為使證人戊○○償還白銘河積欠之債務，與不詳姓名者二人先
    後連續對戊○○恐嚇，對戊○○所生之危害及其罹患口腔癌，雖經手術治療，在
    言語溝通方面仍有障礙之生活狀況（有中山醫學大學附設醫院函可佐，見原審卷
    第七○頁）暨犯罪後之態度等一切情狀，量處如主文第二項所示之刑，並諭知易
    科罰金之折算標準。
三、據上論斷，應依刑事訴訟法第三百六十九條第一項前段、第三百六十四條、第三
    百條、第二百九十九條第一項前段、刑法第二十八條、第五十六條、第三百零五
    條、第四十一條第一項前段、罰金罰鍰提高標準條例第一條前段、第二條，判決
    如主文。
本案經檢察官乙○○到庭執行職務。
中      華      民      國　    九十三     年     十      月   二十八 　日
                                臺灣高等法院臺中分院刑事第九庭
                                      審判長法  官  康  應  龍
                                      　　　法  官  趙  春  碧
                                      　　　法  官  張  國  忠
右正本證明與原本無異。
不得上訴。
　　　　　　　　　　　　　　　　　　　　　　書記官  黃　薰　慧
中      華      民      國　    九十三     年     十      月   二十九 　日
                                                                        Ｒ
